臺灣苗栗地方法院民事判決　　　　　　　 96年度訴字第328號
原　　　告　丙○○
　　　　　　　　　　　　樓之6.
被　　　告　甲○○
　　　　　　乙○○○
共　　　同
訴訟代理人　林吉雄律師
上列當事人間第三人異議之訴事件，本院於民國96年8 月31日言
詞辯論終結，判決如下：
    主  文
原告之訴駁回。
訴訟費用新臺幣貳萬貳仟伍佰捌拾貳元由原告負擔。
    事實及理由
一、原告起訴主張：
（一）門牌號碼苗栗縣後龍鎮大山里5 鄰76號房屋，即本院96年
      度執字第326 號所查封之坐落苗栗縣後龍鎮○○段223 建
      號建物（以下簡稱系爭房屋），原係訴外人黃文良利用民
      國40年間興建之未辦理保存登記之房屋修建、增建而成。
      於88年間，黃文良為抵償對原告之債務，而將系爭房屋出
      賣予原告，並就系爭房屋之稅籍資料辦理買賣所有權契約
      書之監證、變更納稅義務人為原告，原告並向國有財產局
      承租系爭房屋坐落之基地。嗣黃文良死亡（88年5 月23
      日）後，被告竟執對訴外人即黃文良之繼承人黃謝勤選、
      黃千薰、黃阿蕊、黃阿嬌之執行名義向本院民事執行處聲
      請強制執行，經本院以96年度執字第326 號受理執行，並
      查封系爭房屋在案。
（二）本件系爭房屋雖為違章建築，惟原告係買受而取得事實上
      之處分權，依最高法院50年台上字第1236號判例意旨，執
      行債務人黃謝勤選、黃千薰、黃阿蕊、黃阿嬌等人應未繼
      承系爭房屋之權利，被告自不得執對黃謝勤選、黃千薰、
      黃阿蕊、黃阿嬌之執行名義查封系爭房屋。原告既對系爭
      房屋有事實上處分權，爰依強制執行法第15條之規定，提
      起本件第三人異議之訴。並聲明：本院96年度執字第326
      號清償債務強制執行事件，所為查封系爭房屋之執行程序
      應予撤銷。
二、被告則以：
（一）本院96年度執字第326 號執行事件，民事執行處於96年6
      月4 日傳訊債務人，經債務人黃阿蕊、黃阿嬌當場否認原
      告之權利，並稱因其父黃文良在外有女人，故將系爭房屋
      信託轉讓予原告名下，是本件似應將否認原告債權之債務
      人列為被告，以明原告是否有足以排除強制執行之權利。
      而被告執以聲請強制執行之執行名義為「臺灣士林地方法
      院91年度訴字第806 號清償債務事件和解筆錄」，其主要
      內容為「被告黃謝勤選等四人願在繼承被繼承人黃文良所
      得財產限度內，連帶給付原告甲○○、乙○○○新台幣壹
      佰玖拾柒萬元，... 」，此乃因被繼承人黃文良之繼承人
      聲請限定繼承之故。惟本件系爭房屋亦載於限定繼承之遺
      產清冊內，應屬債務人黃謝勤選等四人繼承所得之財產，
      是依原告所主張之買賣關係，其僅為被繼承人黃文良之債
      權人，並無足以排除強制執行之權利，原告所引50年台上
      字第1236號判例並非就排除強制執行權利之解釋，其引述
      或有誤解。
（二）又被繼承人黃文良係於88年5 月23日死亡，其死亡前三個
      月因罹患食道癌住院，治療期間合併肺、骨及肝轉移；死
      亡前一個月併發敗血症等情，均明載於財團法人辜公亮基
      金會和信治癌中心醫院死亡診斷書，可知其病情嚴重，能
      否於88年3 月30日前往後龍鎮公所辦理買賣契約書之監證
      茲有疑義，是被告對原告所提買賣契約亦有所質疑。
（三）再者，被告早於82年2 月初即向黃文良購買系爭房屋（含
      其承租坐落苗栗縣後龍鎮○○段2261、2262地號之公有租
      約土地），被告並將戶籍遷入上址，且變更電力公司用電
      戶名義為被告乙○○○，亦經苗栗縣政府核准訂立公有山
      坡地出租造林契約書在案，嗣黃文良拒不交付租用之公地
      及地上建物，亦不退還價金新台幣（下同）202 萬元，被
      告認其有詐欺之嫌，即向本院刑事庭提起自訴，後因黃文
      良自知理虧而與被告等和解，並於87年11月23日簽下承諾
      書，願將系爭房屋及承租之公有土地交付被告抵償。詎黃
      文良於88年5 月26日死亡，由繼承人繼承其財產，是被告
      即以被繼承人黃文良之債權人身分，向其繼承人請求於渠
      等繼承所得限度內為給付，此於法並無違誤。至原告主張
      之買賣關係，顯係基於黃文良一屋兩賣之詐欺行為而來，
      其買賣契約應為無效，原告執該無效契約主張有足以排除
      強制執行之權利，顯無理由；縱其買賣契約有效，亦僅為
      損害賠償之債權人，亦不足以排除強制執行，是原告據以
      提出本件訴訟並無理由。並聲明；如主文第1 項所示。
三、按強制執行法第15條規定：第三人就執行標的物有足以排除
    強制執行之權利者，得於強制執行程序終結前，向執行法院
    對債權人提起異議之訴。所謂就標的物有足以排除強制執行
    之權利者，係指對於執行標的物有所有權、典權、留置權、
    質權存在情形之一者而言（最高法院44年台上字第721 號判
    例意旨參照）。本件原告主張其向黃文良購買系爭房屋，固
    有建築改良物買賣所有權移轉契約書、苗栗縣後龍鎮公所監
    證費繳納通知書、苗栗縣稅捐稽徵處88年度契稅繳款書及房
    屋稅籍證明書等件為證（詳卷第4 至6 頁）。惟不動產物權
    依法律行為取得者，依民法第750 條規定，非經登記不生效
    力。系爭房屋係未辦理保存登記建物，為黃文良所出資興建
    而原始取得所有權，為兩造所不爭執，堪信為真實。是縱認
    原告確向黃文良購買系爭房屋，而取得系爭房屋之事實上處
    分權，惟其既因未辦理所有權之移轉登記，而未取得系爭房
    屋之所有權，則揆諸前開說明，自無排除強制執行之權利。
    從而，原告主張其已取得系爭房屋之事實上處分權，據以提
    起本件第三人異議之訴，為無理由，應予駁回。
四、本件事證已臻明確，兩造其餘主張、陳述與舉證，經審酌與
    本院前開判斷不生影響，爰不再予逐一論述，附此敘明。
五、訴訟費用負擔之依據：民事訴訟法第78條。
中　　華　　民　　國　　96　　年　　9 　　月　　14　　日
                  民事庭法　官　王萬金
以上正本係照原本作成。
如對本判決上訴，須於判決送達後20日內向本院提出上訴狀。
                        書記官　劉碧雯
中　　華　　民　　國　　96　　年　　9 　　月　　14　　日
